臺灣高等法院臺中分院刑事判決　　　　　　　　　　九十四年度上訴字第六四一號
　　上　訴　人
　　即　被　告　甲○○
右上訴人即被告因違反槍砲彈藥刀械管制條例案件，不服臺灣苗栗地方法院九十三年
度訴字第三九三號，中華民國九十四年一月二十日第一審判決（起訴案號：臺灣苗栗
地方法院檢察署九十三年度偵字第二二七三號），提起上訴，本院判決如左：
      主  文
上訴駁回。
      事  實
一、甲○○曾於民國九十二年九月間，因犯竊盜罪及違反槍砲彈藥刀械管制條例案件
    ，經臺灣高等法院各判處有期徒刑一年、一年二月，應執行有期徒刑二年確定（
    現正執行中）。其於前案判決確定後，竟猶不知悔改，又自不詳時、地，未經許
    可，持有可擊發具殺傷力之改造子彈一顆（經鑑驗試射擊發，已剩下彈殼一個）
    ，及常用於制式槍枝、火砲發射藥之彈藥主要組成零件－雙基發射火藥一罐（含
    罐重約一九六公克，已取０、四一公克鑑驗用罄）。嗣於九十三年六月六日晚上
    十一時五十五分許，其因所駕駛之自用小客車（原車號為：五四三七－ＦＮ）所
    懸車牌（ＧＬ－二六七一號）與原車不符，為警在苗栗縣頭份鎮○○路一０九三
    號前攔檢，並經其同意搜索後，當場在上開自用小客車內扣得上開改造子彈及火
    藥，並包裏火藥罐之封罐紙一張、固定用之鬆緊帶一條。
二、案經苗栗縣警察局頭份分局報請臺灣苗栗地方法院檢察署檢察官偵查起訴。
      理  由
一、訊之上訴人即被告甲○○固坦承於右揭時地，為警查獲改造子彈一顆及火藥一罐
    之事實不諱，然矢口否認有何未經許可，持有或寄藏之犯行，辯稱：該子彈及火
    藥，係一綽號「阿平」之男子所放置，其於為警查獲當晚七時許，駕駛前開自用
    小客車，在高速公路湖口交流道搭載「阿平」到新竹市○○路訪友，到達後，「
    阿平」單獨一人下車，其於車上等候許久仍未見「阿平」返回，適因另一朋友在
    頭份以電話邀約，即自行駕車到頭份而為警攔檢，被查獲之子彈及火藥係裝在袋
    子內，「阿平」並未告知其內有何物，其亦係經警取出後始知悉係子彈及火藥，
    其為善意第三人，並沒有受「阿平」之託代為收藏持有云云。惟查本件扣案之改
    造子彈一顆及火藥一罐，係分別裝置於一黑色公事包及一花色購物袋內，而各置
    於被告所駕自用小客車右後座及右前座踏板上，此業據被告於警訊及偵查中自白
    不諱。衡之一般人搭乘他人便車習慣，除非隨身所攜帶者為大型之物品，否則通
    常均係將之置放於身邊隨手可取之處，以便下車時省卻另為開啟其他車門提取之
    麻煩。而觀之本件扣案彈藥，體積並非龐大，所裝置之包裝袋，更僅係小型公事
    包、購物袋，若真係被告之友人「阿平」搭車時所攜帶，理當同時置於所乘座位
    邊，俾下車時能隨手取走，而無分別置放於前後座位之可能。又被告既願接受「
    阿平」之召喚，駕車遠赴高速公路交流道加以搭載，前往新竹市訪友，顯示其與
    「阿平」應非泛泛之交，乃被告竟始終未能舉出「阿平」之真實姓名、聯絡方式
    以供查證，已與常情有悖。且扣案之火藥係裝於花色購物袋內，而置放在被告駕
    駛之自用小客車前座踏板上，被告輕易即可目睹其存在，苟該物品確係「阿平」
    所置放，被告於接獲另一朋友之電話，而擬駕車前往頭份時，亦理當先將之返還
    「阿平」始駕車離去，乃被告竟將該物品攜之同行，亦與常理有違。足見其推稱
    扣案彈藥為「阿平」所置放云云，應係卸責之詞，不足採信。本件被告未經許可
    ，持有改造子彈、火藥之事證明確，復有扣案改造子彈一顆、火藥一罐可資佐證
    。而扣案之子彈一顆（經鑑驗試射擊發，已剩下彈殼一個）、火藥一罐（含罐重
    約一九六公克，已取０、四一公克鑑驗用罄），經送請內政部警政署刑事警察局
    鑑驗結果，認扣案之子彈係土造子彈，具有殺傷力，而扣案之火藥係雙基發射火
    藥，常用於制式槍枝、火炮之發射藥，亦有該局鑑驗通知書在卷可稽。綜上所述
    ，本件被告罪證明確，犯行堪以認定。
二、核被告所為，係犯槍砲彈藥刀械管制條例第十二條第四項之未經許可持有子彈，
    及同條例第十三條第四項未經許可持有彈藥之主要組成零件罪。其一持有行為同
    時觸犯前開二罪，應依想像競合犯規定，從一重之未經許可持有子彈論處。原審
    法院因認被告罪證明確，適用槍砲彈藥刀械管制條例第十二條第四項、第十三條
    第四項，刑法第十一條前段、第五十五條前段、第四十二條第二項、第三十八條
    第一項第一款，及罰金罰鍰提高標準條例第二條、現行法規所定貨幣單位折算新
    台幣條例第二條規定。審酌槍砲彈藥危害社會秩序至重，被告明知無故持有彈藥
    將受刑罰制裁，卻仍無所忌憚，而故意為之；且其甫因無故持有槍、彈，經法院
    判處罪刑在案，竟仍不知悔改，再無故持有本件彈藥，顯見前案判決對於被告並
    不生警惕效果，並參酌其犯後態度尚稱良好，及其生活狀況、品行、犯罪之動機
    、目的、手段、所生危害等一切情狀，量處有期徒刑十月，併科罪金新台幣四萬
    元，及諭知罰金易服勞役折算標準。另以扣案上開彈藥主要組成零件之雙基發射
    火藥一罐，為違禁物，依法應予沒收。並說明扣案原具殺傷力之改造子彈一顆，
    因送鑑驗試射擊發，所遺留之彈頭、彈殼，已不具子彈功能，非違禁物，且非屬
    供被告所有及供犯罪所用之物，故不另為沒收之諭知。核其認事用法，並無違誤
    ，量刑亦屬妥適，應予維持。被告上訴意旨否認犯行，並以原判決量刑過重為由
    ，而執陳詞指摘原判決不當，並無理由，應予駁回。
據上論斷，應依刑事訴訟法第三百六十八條，判決如主文。
本案經檢察官乙○○到庭執行職務。
中      華      民      國    九十四    年      五      月      五      日
                                    臺灣高等法院臺中分院刑事第六庭
                                          審判長法  官  李  文  雄
                  法  官  陳  嘉  雄
                                                法  官  邱  顯  祥
右正本證明與原本無異。
如不服本判決應於收受送達後十日內向本院提出上訴書狀，其未敘述上訴之理由者並
得於提起上訴後十日內向本院補提理由書（均須按他造當事人之人數附繕本）。
                                                書記官  陳  桂  芬
中      華      民      國      九十四   年      五       月     五     日
                                                                        Ｉ
